臺灣高等法院刑事判決　　　　　　　　　　　　　九十一年度交上易字第二十號
　　上　訴　人
　　即　被　告　甲○○
　　選任辯護人　劉純增
右上訴人因業務過失傷害案件，不服臺灣桃園地方法院九十年度交易字第一五五號，
中華民國九十年十月十九日第一審判決（起訴案號：臺灣桃園地方法院檢察署八十九
年度偵字第一八九九一號），提起上訴，本院判決如左：
    主  文
上訴駁回。
甲○○緩刑年。
    事  實
一、甲○○係桃園縣龜山鄉○○○路一九三號豐南汽車修理廠之技術員，以修理汽車
    及駕駛堆高機移動車輛為業，為從事業務之人。民國八十九年九月二十四日下午
    二時三十分許，因維修車輛，甲○○駕駛堆高機自龜山鄉○○○路一九一號經道
    路返回同路一九三號豐南汽車修理廠。該堆高機前方有二尖銳之牙叉突出，且放
    置有大型鐵片在牙叉上，而對人生命身體具有危險性，應注意堆高機之動力機械
    ，直接行駛公路具危險性，不得行駛道路，應以貨車裝載之，竟疏未注意，為貪
    圖便利，貿然行駛道路，且逆向行駛，其堆高機之牙叉超越慢車道之車道邊線，
    適有柯玉鈴騎乘車牌號碼ＨＸＬ─○八一號機車，沿自強南路由桃園往龜山方向
    行經該處，因閃避不及遭堆高機牙叉撞擊，人車倒地，受有臉部撕裂傷、右足撕
    裂傷併第二至第五伸趾肌腱斷裂、頭皮血腫等傷害。
二、案經被害人柯玉鈴告訴，由桃園縣警察局龜山分局報請台灣桃園地方法院檢察署
    檢察官偵查起訴。
    理  由
一、訊據上訴人即被告甲○○矢口否認有過失傷害之犯行，辯稱：伊為豐南汽車修理
    場之技術員，當日駕駛堆高機移動廠內外車輛，從自強南路一九一號返回同路一
    九三號之豐南汽車修理廠，只有很短距離，當見到柯玉鈴之機車駛來，即停下來
    讓機車先過，推高機在靜止狀態，是柯玉鈴機車撞到推高機，過失在柯玉鈴云云
    。
二、然查：
（一）右揭犯罪事實，迭據告訴人柯玉鈴偵審中指訴綦詳，並有道路交通事故調查報
      告表、現場照片、車損照片、告訴人受傷之病歷資料、照片及財團法人天主教
      聖保祿修女會醫院診斷證明書在卷可稽。
（二）依告訴人機車之車損照片及傷勢照片（見一八九九一號偵查卷第十九、二十、
      三十一、三十二頁）所示：機車之車頭及前方引擎面版並未受損，係機車右後
      側車身有長方形之破損切口；告訴人右足亦有破裂切口，足見係被告駕駛堆高
      機在道路上逆向行駛，其突出之牙叉撞擊穿刺機車，及刺傷告訴人之右足，始
      造成上開車損及告訴人受傷情形。雖證人即被告之妻邱昭苓於原審證稱：被告
      之車子（推高機）是靜止的云云，惟邱昭苓自承當時站在自強南路一九三號門
      口，該處前方尚停有一台大貨車，有現場照片及位置圖可稽（見同上偵查卷第
      十五頁、一六六八三號偵查卷第十三頁上面照片），證人所站之位置，並不能
      清楚見到當時之狀態。再觀上述車損及告訴人受傷情形，邱昭苓所述，與事實
      並不相符，當係與被告為夫妻，迴護被告之詞，難以採信。
（三）按堆高機係屬道路交通安全規則第八十三條所稱之動力機械，依交通部公路局
      八十四年四月二十二日養八四─三八四─一─九七號函：堆高機直接行駛公路
      較具危險性，凡申請堆高機行駛公路申請通行證，請通知申請單位一律均採用
      貨車裝載，堆高機並不核發臨時通行證行駛道路，有交通部公路局新竹區監理
      所桃園監理站九十年四月二十日（九十）竹監桃字第一二○三○號函暨所附臺
      灣省交通處公路局前開函示在卷可按。是堆高機之動力機械，不得直接駕駛行
      駛於公路。被告貿然駕駛堆高機行駛於公路上，又不在行車道之行駛方向，逆
      向行駛，堆高機前方尖銳之牙叉上置放鐵片，又超出慢車道之邊緣，致撞及告
      訴人機車，使之受傷，其有過失極為明確。
（四）本件肇事責任，送請台灣省桃園縣區車輛行車事故鑑定委員會鑑定結果，亦認
      被告有上揭過失，有該會九十年八月三十一日九十府車鑑桃字第九○○九一四
      鑑定意見書附卷可參。告訴人之傷害，與被告之過失行為間，有相當因果關係
      。
（五）綜上所述，被告所辯，應屬卸責之詞，不足採信。其罪證明確，犯行洵堪認定
      ，自應依法論科。
三、按刑法上所謂業務，係指以反覆同種類行為為目的之社會活動。被告自承受僱豐
    南汽車修理廠，為技術員，擔任修車及駕駛堆高機移動送修之車輛，並經證人即
    被告之雇主江金英證述無訛。是被告駕駛堆高機，移動車輛為業，為從事業務之
    人。於駕駛堆高機移動車輛返回豐南汽車修理廠途中，因過失致人受傷。核其所
    為，係犯刑法第二百八十四條第二項前段之業務過失傷害罪。至告訴人主張汽車
    駕駛人，無駕駛執照駕車，因而致人受傷或死亡，應負刑事責任者，依道路交通
    管理處罰條例第八十六條第一項規定，應加重其刑云云。惟被告駕駛之堆高機，
    並非汽車而係動力機械，且堆高機並無通行證之發行，已如前述，是被告駕駛堆
    高機縱有肇事，並不能適用前開法律規定加重其刑，附此敘明。
四、原審基此認定，援引上開法條及刑法第四十一條第一項前段、罰金罰鍰提高標準
    條例第一條前段、第二條等規定，審酌被告之品行、素行、犯罪情節、犯後態度
    、被害人所受之傷勢及其他一切情狀，判處有期徒刑六月，如易科罰金以三百元
    折算一日。經核其認事用法，均無不合。被告上訴意旨，仍執前詞，否認犯罪，
    核無理由，上訴應予駁回。惟念被告前未曾受有期徒刑以上刑之宣告，有臺灣高
    等法院檢察署刑案記錄簡覆表在卷可按。上訴本院後，已與告訴人為民事和解，
    有和解筆錄在卷可核。該告訴乃論之罪，在第二審已不得撤回告訴，但被告已盡
    力消弭損害，經此教訓，當知所警惕，而無再犯之虞，乃同時宣告緩刑三年，以
    勵自新。
五、據上論斷，應依刑事訴訟法第三百六十八條、刑法第七十四條第一款，判決如主
    文。
本案經檢察官柯麗鈴到庭執行職務。
中     華     民     國     九十一    年      三      月      二十八    日
                            臺灣高等法院刑事第五庭
                                審判長法  官  曾  德  水
                                      法  官  楊  貴  雄
                                      法  官  趙  功  恆
右正本證明與原本無異。
不得上訴。
                                      書記官  孫  佩  琳
中     華     民     國     九十一    年      三      月      二十八    日
附錄本案論罪科刑法條全文：
刑法第二百八十四條第二項前段
從事業務之人，因業務之過失傷害人者，處一年以下有期徒刑、拘役或一千元以下罰
金。
